【裁判字號】    90,上易,712
【裁判日期】    900521
【裁判案由】    傷害等
【裁判全文】
臺灣高等法院刑事判決                              九十年度上易字第七一二號
    上  訴  人
    即 自訴 人  己○○
    被      告  戊○○
           （原名彭金鐘）
右上訴人因被告傷害案件，不服臺灣新竹地方法院八十九年度自字第八○號，中華民
國八十九年十二月二十二日第一審判決提起上訴，本院判決如左：
    主  文
上訴駁回。
    理  由
一、自訴意旨略以：因被告戊○○於民國八十九年一月八日上午十時五十分許，持美
    工刀將自訴人之妻甲○○所有、停放於新竹縣湖口工業區諾貝爾幼稚園後門附近
    之自用吉普車輪胎割破（以上經甲○○自訴毀損罪，經原審判決無罪，甲○○上
    訴本院後，撤回上訴確定）。當日十一時二十五分許，警員就此陪同甲○○及自
    訴人己○○前往被告之住處調查時，被告趁警員離去時動手毆打自訴人，雖經警
    員勸阻而暫時罷手，惟仍繼續夥同其友人乙○○共同出手毆打自訴人己○○，致
    自訴人己○○受有頭部外傷併腦震盪、右嘴角擦傷、右眼部瘀血併視力模糊、胸
    部挫傷等傷害。因認被告涉有刑法第二百七十七條第一項之傷害罪嫌云云。
二、原判決以：按告訴乃論之罪，告訴人於第一審辯論終結前，得撤回其告訴；撤回
    告訴之人，不得再行告訴。又告訴乃論之罪，對於共犯之一人告訴或撤回告訴者
    ，其效力及於其他共犯。刑事訴訟法第二百三十八條、第二百三十九條前段分別
    定有明文。而告訴乃論之罪，已不得為告訴者，不得再行自訴。又不得提起自訴
    而提起者，應諭知不受理之判決。同法第三百二十二條、第三百三十四條亦分別
    定有明文。本件上訴人即自訴人己○○自訴被告於前揭時、地與乙○○共同毆打
    自訴人成傷之傷害案件，依刑法第二百八十七條前段之規定，為告訴乃論之罪。
    而自訴人業於八十九年四月十四日具狀撤回對共犯乙○○之傷害告訴，其撤回告
    訴之效力及於被告，自不得就被告傷害之部分再行告訴及自訴，今自訴人復就此
    部份對被告提起自訴，依法即有未合，而諭知不受理之判決。
三、自訴人上訴意旨以：被告當天毆打時，用力甚猛，所毆打之部位為上訴人之頭部
    ，足見被告有致自訴人於死之意圖，其行為已成立殺人未遂罪而非傷害罪云云，
    並請求訊問證人乙○○、丁○○、丙○○。
四、查被告於警訊及原審雖否認有毆打自訴人，惟於本院調查中則供稱有揮手打自訴
    人一拳。乙○○於本院調查中到庭陳稱：被告在自訴人背後，揮拳打自訴人後腦
    袋的地方，自訴人就向前傾，伊就打他好幾拳，伊打時，被告沒有跟著打，伊沒
    有用東西打他，只是有點氣憤，不是要打死他等語（見本院九十年五月十日訊問
    筆錄），於八十九年四月十七日警訊中亦為相同之供陳。另查證人即當日到場處
    理之警員丁○○於本院調查中證稱：「我有去現場，但我不注意時，他們在我背
    後有打架，因聽到有人在叫，時間約三秒，我一回頭，他們就停了，所以我沒有
    看到，他們二人互不相讓。」（見同上筆錄），自訴人於本院及警訊中亦均指稱
    被告與乙○○係以拳頭毆打，並未持械具等語。綜上各人所述，堪認被告與乙○○確有於自訴意旨所指之時地，共同毆打自訴人之行為，惟依其等所述情狀，則
    被告及乙○○下手毆打自訴人，顯然係基於普通傷害之犯意，尚難認被告及乙○○具有致自訴人於死之殺人犯意，又依自訴人所提出之東元綜合醫院診斷證明書
    所載，自訴人受傷情形為頭部外傷併腦震盪、右嘴角擦傷、右眼部瘀傷併視力模
    糊及胸部挫傷之等傷害，其傷勢亦非嚴重至危害生命之程度，是亦難據此認被告
    主觀上有殺人之犯意。從而，被告與乙○○於前開時地毆打自訴人成傷之行為，
    係共犯刑法第二百七十一條第一項之傷害罪，原審以自訴人前已對共犯乙○○撤
    回告訴，撤回之效力及於被告，已不得對被告再為告訴，自不得提起自訴，而諭
    知不受理判決，核無不合。證人丙○○經本院傳喚未到庭，惟本件事證已明，已
    如前述，自無再予傳訊之必要，附此敘明。另查本件自訴人事發後，至警局對被
    告及乙○○提出告訴，嗣於八十九年四月十四日具狀撤回對乙○○之告訴，其於
    撤回書狀稱「為被告乙○○傷害案件，聲請撤回告訴」、「乙○○．．．涉嫌與
    戊○○共同毆打聲請人成傷．．．」；嗣於八十九年十月六日具狀向檢察官「補
    具告訴理由」，亦載為「被告等傷害案件」，並陳稱因被告戊○○無悔意，亦未
    與告訴人和解，是告訴人不同意撤回對乙○○之告訴云云；又自訴人提起本件自
訴，於自訴狀中亦載稱因被告涉嫌傷害而提起自訴，有上開書狀在卷可稽，據此
    ，顯然自訴人於本件原審判決前，亦均認被告所犯係傷害罪，惟因其不瞭解刑事
    訴訟法第二百三十九條告訴乃論之罪，對共犯之一人撤回告訴，其效力及於其他
    共犯之規定，致對乙○○撤回告訴，嗣經原審判決引敘前開刑事訴訟法相關法條
    而為不受理判決後，自訴人乃因與被告積怨已深，不甘被告未受刑事處罰，故而
    徒憑己意，改口強指被告所為係犯殺人未遂罪，而上訴指摘原判決不當，其上訴
    自非有理由，應予駁回，爰不經言詞辯論為之。
五、至自訴人前於偵查中具狀稱不同意對乙○○撤回告訴一節，對其前已撤回告訴所
    生之法律效果不生影響（按乙○○已經檢察官以告訴人撤回告訴而為不起訴處分
    確定）。另查自訴人與被告於本院九十年五月十日調查中均負傷到庭，其二人並
    稱是當日凌晨四時許打架所致，自訴人並庭提照片一張附卷，惟查其二人當日之
    行為，非自訴效力所及，本院無從審究，均附此敘明。
據上論斷，應依刑事訴訟法第三百六十八條、第三百七十二條，判決如主文。
中      華      民      國    九十    年      五      月    二十一    日
        臺灣高等法院刑事第十四庭
                                  審判長法  官  陳  祐  輔
                                        法  官  陳  國  文
                                        法  官  蔡  國  在
右正本證明與原本無異。
如不服本判決應於收受送達後十日內向本院提出上訴書狀，其未敘述上訴之理由者並
得於提起上訴後十日內向本院補提理由書（均須按他造當事人之人數附繕本）。
                                        書記官  丁  華  平
中      華      民      國     九十   年      五      月    二十一    日


司法院資訊處製作；財團法人民間司法改革基金會備份。
